【裁判字號】    95,家上,90
【裁判日期】    951031
【裁判案由】    確認親子關係存在
【裁判全文】
臺灣高等法院臺南分院民事判決  95年度家上字第90號
上  訴  人  乙○○
法定代理人  丙○○
被 上 訴人  甲○○
上列當事人間請求確認親子關係存在事件，上訴人對於中華民國
95年7月10日臺灣臺南地方法院第一審判決（95年度親字第41號
）提起上訴，本院於95年10月24日言詞辯論終結，判決如下：
    主  文
原判決廢棄。
確認上訴人與被上訴人親子關係存在。
第一、二審訴訟費用由被上訴人負擔。
    事  實
甲、上訴人方面：
一、聲明：如主文。
二、陳述：除與原判決記載相同者引用之外，補稱：
    上訴人之法律上推定之父親丁○○，於原審受理期間，即已
    經對上訴人及生母提起否認子女之訴，並獲勝訴判決，只是
    尚未確定而已，於原審判決前之95年6月12日該判決即確定
    。原審未詳查，竟以顯無理由，駁回上訴人之訴訟，自有未
    合。
三、證據：提出臺灣臺南地方法院95年度親字第20號判決影本、
    確定證明書、成大醫院血緣鑑定報告書各1件為證。
乙、被上訴人方面：
一、聲明：駁回上訴。
二、陳述：
    曾與上訴人之生母於93年10月至12月間，發生性關係多次，
    否認曾於同年9月3日對上訴人之生母強制性交。
三、證據：聲請再鑑定兩造之ＤＮＡ。
丙、本院依職權調取臺灣臺南地方法院95年度親字第20號民事卷
    宗，並向同院檢察署調取鑑定資料。
    理  由
一、上訴人主張，其生母丙○○於88年間與訴外人丁○○結婚，
    現婚姻關係仍存續中，丙○○於93年9月間至同年12月間，
    與被上訴人發生婚外性關係，於94年7月17日生下上訴人，
    丁○○已對上訴人及生母提起否認子女之訴，獲勝訴判決確
    定，伊自得對被上訴人提起確認親子關係存在之訴等語。
二、被上訴人則以伊固與上訴人之生母發生多次性關係，但上訴
    人非丙○○自其受胎所生，資為抗辯。
三、上訴人主張，其生母丙○○於88年10月間，與訴外人丁○○
    結婚，現婚姻關係仍存續中，丙○○於93年9月間至同年12
    月間，與被上訴人發生婚外性關係，於94年7月17日生下上
    訴人，丁○○已於95年間，對上訴人及其生母，提起否認子
    女之訴，經原審法院以95年度親字第20號受理，於95年5月5
    日判決丁○○勝訴，即「確認上訴人非丙○○自丁○○受胎
    所生之女」，該判決於同年6月12日確定之事實，已據其提
    出上開判決及確定證明書各1件為證（本院卷第7至9頁），
    並經本院依職權調取上開卷宗查明無訛，上訴人此部分主張
    ，堪信為真實。
四、末按妻之受胎，係在婚姻關係存續中者，妻所生子女依民法
    第1063條第1項規定，固推定為夫之婚生女子，但若夫或妻
    之一方，依同條第2項規定提起否認子女之訴，得有勝訴之
    確定判決，該子女之婚生推定既被推翻，則該被否認之子女
    ，即得出而主張與有血緣之生父間之親子訴訟再為請求認領
    之訴。此觀最高法院75年度台上字第2071號判例意旨即明。
    查上訴人與訴外人丁○○之婚生子女之法律上推定，既經確
    認判決加以除去，已見前述，其提起本件訴訟，即無不合。
    而兩造間有親子關係存在，已經檢察官於受理95年度他字第
    1704號案件時，依職權採取兩造之口腔檢體，送請法務部法
    醫研究所鑑定ＤＮＡ，依ＤＮＡＳＴＲ16種型別判斷，二人
    間親等血緣關係之可能性為百分之99.999，此有該所之函影
    本附卷可按（本院卷，第31、32頁），查法醫所之上開鑑定
    ，係以科學方式為之，公正客觀，其又採16種型式比較，正
    確度達百分之99.999，應屬可採。被上訴人請求再送ＤＮＡ
    鑑定，核無必要。上訴人主張，其與被上訴人間有父女親子
    關係存在，即屬可採。因被上訴人否認其主張，上訴人法律
    上地位處於不安狀態，上訴人提起本件訴訟，即具有法律上
    利益，應予准許。
五、從而，上訴人請求確認兩造間有親子關係存在，為有理由，
    應予准許。原審未予詳查，未經言詞辯論，逕為上訴人敗訴
    之判決，尚有未洽。上訴意旨指摘原判決不當，求予廢棄改
    判，為有理由。爰由本院予以廢棄改判，如主文第二項所示
    。
六、結論：本件上訴為有理由，依民事訴訟法第450條、第78條
    ，判決如主文。
中    華    民    國    95    年    10    月    31    日
                  民事第二庭    審判長法  官  丁振昌
                                      法  官  李素靖
                                      法  官  吳上康
上為正本係照原本作成。
如對本判決上訴，須於判決送達後20日內向本院提出上訴狀，未
表明上訴理由者，應於上訴後20日內，向本院提出理由書（須附
繕本）。依法須繳納裁判費並應委任律師為訴訟代理人，始得上
訴。
中    華    民    國    95    年    11    月     1    日
                                      書記官  易慧玲
【附記】
民事訴訟法第466條之1：
(1)對於第二審判決上訴，上訴人應委任律師為訴訟代理人。但上
  訴人或其法定代理人具有律師資格者，不在此限。
(2)上訴人之配偶、三親等內之血親、二親等內之姻親，或上訴人
  為法人、中央或地方機關時，其所屬專任人員具有律師資格並
  經法院認為適當者，亦得為第三審訴訟代理人。
民事訴訟法第466條之2：
  上訴人無資力委任訴訟代理人者，得依訴訟救助之規定，聲請
  第三審法院為之選任律師為其訴訟代理人。
                                                 K

司法院資訊處製作；財團法人民間司法改革基金會備份。
